【裁判字號】    90,易,348
【裁判日期】    900329
【裁判案由】    藏匿人犯
【裁判全文】
臺灣高雄地方法院刑事判決                            九十年度易字第三四八號
    公  訴  人  臺灣高雄地方法院檢察署檢察官
    被      告  吳子揚原名甲.
右列被告因藏匿人犯案件，經檢察官聲請簡易判決處刑（八十九年度偵字第二一六五
九號），本院高雄簡易庭認不宜以簡易判決處刑，簽移本院改依普通訴訟程序審理，
本院判決如左：
    主  文
吳子揚無罪。
    理  由
一、公訴意旨略以：被告吳子揚（原名為甲○）於民國八十九年三月十日明知乙○○
    係走私罪之通緝犯，竟將其承租坐落高雄市○○街十六號一樓及二樓轉租給乙○
    ○使用，便利乙○○逃避警方追緝，因認被告涉有刑法第一百六十四條第一項之
    罪嫌。
二、惟按犯罪事實應依證據認定之，無證據不得推定其犯罪事實。不能證明被告犯罪
    者，應諭知無罪之判決，刑事訴訟法第一百五十四條、第三百零一條第一項分別
    定有明文。又事實之認定，應憑證據，如未能發現相當之證據，或證據不足以證
    明，自不能推測或擬制之方法，以為裁判之基礎，亦經最高法院著有四十年台上
    字第八六號判例可資參照。次按，使犯人隱避罪以明知其為犯人而使之隱避為條
    件，所謂使之隱避，必須有指使或風示隱避之意旨始屬相當，有最高法院二十四
    年上字第三五一八號判例足資參考。
三、本件公訴人認被告吳子揚涉有刑法第一百六十四條第一項之藏匿人犯及使之隱避
    罪嫌，無非係以被告自白及房屋租賃契約乙紙為其主要論據，惟訊據被告堅決否
    認有何藏匿及使之隱避之犯行，辯稱：出租予乙○○時並不知其為通緝犯，是到
    警局時才知道，出租予乙○○後，即未再去過該址，不知乙○○有無住進去等語
    。經查，乙○○固確因走私案件遭法院通緝在案，有被告乙○○全國通緝紀錄表
    一份在卷可稽，惟被告吳子揚於警訊及偵查中均只就知悉乙○○係通緝犯及確有
    將前開房屋出租予乙○○等事實供承不諱，並未坦承有藏匿乙○○及使之隱避等
    語在卷，是堪認被告於警偵訊中並未自白犯罪甚明；再者，按刑法第一百六十四
    條第一項之所謂藏匿係指收容隱藏犯人或脫逃人，使偵查機關不能發現或難以發
    現其所在之積極行為而言，而使之隱避則指以藏匿以外之方法，使犯人或脫逃人
    得以走避偵查機關追捕之行為之謂；而參以前開房屋原係由證人丙○○代理屋主
    於八十九年三月二日出租予被告後，經警據報該址藏有未稅洋菸而於八十九年五
    月十九日持檢察官之搜索票，在該址扣得大批未稅洋菸後，再循線查獲該屋之承
    租人即被告吳子揚涉嫌走私未稅洋菸犯行等情，及證人丙○○於本院審理時證陳
    ：「（問：將房子出租給甲○時屋內有何擺設？）是空屋，都沒有東西。在被查
    獲後房子裡也是沒有家具看起來是沒有人住的樣子，這間房子是我朋友的，是吳
    子揚先與我朋友連絡好後，由我出面與甲○訂契約後一併將鑰匙交給他，我將鑰
    匙交給他後我就沒有去看過了。這房子週遭都是住宅，隔壁及對面大樓都有人在
    居住會進進出出，地點不會偏僻」等語觀之，員警既未當場逮獲被告及通緝犯乙
    ○○，且該屋亦未有人居住過，顯見被告並未將該屋供作藏匿通緝犯乙○○或使
    之隱避之用至明，則縱認被告確有出租該屋予通緝犯乙○○屬實，然亦與藏匿人
    犯或使之隱避之構成要件有間；況果若被告確有藏匿乙○○或使之隱匿之犯行，
    衡情被告應與乙○○之交情匪淺，則被告又豈會再與乙○○簽訂租賃契約以釐清
    彼此間之權義關係，並將該契約書交予偵查機關而自曝其藏匿通緝犯之犯行之理
    ，是自難僅以被告與乙○○所簽訂之房屋租賃契約即遽以推認被告有藏匿或使之
    隱避之犯行，而為被告不利之認定，此外，復查無其他積極證據足資證明被告有
    何公訴人所指之犯行，被告犯罪既不能證明，揆諸前揭說明，依法自應為被告無
    罪之諭知。
據上論斷，應依刑事訴訟法第三百零一條第一項，判決如主文。
中      華      民      國      九十      年      三    月    二十九    日
                                    臺灣高雄地方法院刑事第三庭
                                        法    官  柯彩燕
右正本證明與原本無異。
如不服本判決，應於判決送達後十日內，向本院提出上訴狀。
                                書記官    楊真芬
中    華    民    國      九十      年      四      月      二      日


司法院資訊處製作；財團法人民間司法改革基金會備份。
